【裁判字號】    92,上易,919
【裁判日期】    921209
【裁判案由】    竊盜
【裁判全文】
臺灣高等法院臺南分院刑事判決            九十二年度上易字第九一九號      Ｇ
      上  訴  人
      被      告  乙○○○
      選任辯護人  翁  瑞  昌  律師
右上訴人因竊盜案件，不服臺灣臺南地方法院九十二年度易字第三二七號中華民國七
十二年七月三十日第一審判決（起訴案號：臺灣臺南地方法院檢察署九十二年度偵字
第一八五六號），提起上訴，本院判決如左：
      主      文
原判決撤銷。
乙○○○無罪。
      理      由
一、公訴意旨略以：乙○○○於民國（下同）九十二年一月廿六日十五時五十六分許
    ），在台南市○○路一七四號美華泰百貨公司賣場購物時，竟意圖為自己不法之
    所有，趁店員不注意而徒手一次竊取展示架上之曼秀雷敦潤唇蜜（下稱曼秀雷敦
    護唇膏）三條，得手後將其中二條放置於外套右口袋，另一條則放入皮包內藏匿
    ，欲離去時，該店警報器響起，為店員發覺，始報警究辦。因認被告涉有刑法第
    三百二十條第一項之竊盜罪嫌。
二、按公訴意旨認被告涉有前揭犯行，無非以美華泰百貨公司代表人甲○○指訴，證
    人洪慧子證述及物品清單、現場照片為論據。訊據上訴人即被告乙○○○矢口否
    認右揭犯行，辯稱：九十二年一月廿六日係春節前夕，伊因年關將近急於返家打
    掃，故步行速度較快。伊走出美華泰百貨公司大門之時警示器並未響起，而該公
    司保全人員甲○○稱伊神色匆忙遂將伊攔下，堅稱伊竊取該公司商品。然伊因嘴
    唇時常乾裂，故有隨時以護唇膏保護之必要，案發當日放置於伊外套口袋及皮包
    之曼秀雷敦護唇膏均係伊於九十一年十一、二月間先後在美華泰百貨公司內購置
    ，並非伊所竊取之物。而扣案之三條曼秀雷敦護唇膏是否即係當日自伊外套口袋
    及皮包內取出之物，亦有疑問，因該等護唇膏曾經離去伊之視線十餘分鐘，且外
    觀上與伊攜帶之護唇膏亦有不同，伊並未竊取美華泰百貨公司店內之曼秀雷敦護
    唇膏云云。
三、惟查：
（一）查證人即美華泰百貨公司店長洪慧子及甲○○之證述，無非謂自被告外套口袋
      及皮包內取出之曼秀雷敦護唇膏三條，及所謂其中一條曼秀雷敦護唇膏在出口
      處引起防盜警示器發出警告，因而推論是被告所竊而未結帳銷磁等語，惟究否
      確為被告所竊該證人無法提供直接證據證明，合先敘明。
（二）按美華泰百貨公司當時出售之護唇膏，外包裝為硬質塑膠外殼，並以二層透明
      膠帶貼住封口，而自被告身上所取出之三條，均無外包裝等情，為證人等所不
      否認。故該三條護唇膏若係被告當天所竊，勢必於店內拆卸該硬質塑膠，然查
      如欲在該店內徒手拆卸硬質塑膠外殼，幾乎不可能，通常需用剪刀、美工刀割
      開硬質塑膠外殼，始能取出護唇膏，如依公訴意旨或原審認定之犯罪事實，上
      訴人是行竊三條，必先以銳利工具割開硬質塑膠外殼，如此，何以未在上訴人
      身上查獲銳利之工具？又何以現在查無割開後剩下的三個硬質塑膠外殼？甚且
      案發之賣場，四處滿佈電視攝影機（參見原審九十二年六月十七日刑事勘驗筆
      錄），何以被害人未能出示監視錄影記錄？又何以未能發現上訴人曾接近置放
      護唇膏之展示架？又何以未發現上訴人有利用銳利工具三度（或二度）割開硬
      質塑膠外殼之動作？故是否確為被告所竊已不無疑問。
（三）復查，被害人認定上訴人行竊唯一根據，乃係上訴人案發之日持有之護唇膏三
      條中之一條，因包覆防盜標貼，在出口處引起防盜警示器發出警告，因認是行
      竊而未結帳銷磁。惟查，該大賣場貨品之消磁，可能無法做到百分之百消磁，
      業據證人即美華泰百貨公司防治商品失竊之保安人員甲○○於本院審理時證述
      在卷；且本案原審辯護人所購之護唇膏，亦會在勘驗時引起警報反應（參見原
      審九十二年六月十七日刑事勘驗筆錄），足見雖經結帳消磁，有時仍會引起警
      報反應，由是觀之既然結帳時不能保證做到百分之百消磁，也有可能會消磁不
      完全，故在出口處引起防盜警示器發出警告，已難據為是否行竊之認定唯一依
      據。況且扣案三條護唇膏其中一條乳液容量略少，亦據原審勘驗在卷（參見九
      十二年六月十日訊問筆錄），顯然該條護唇膏係已使用過，非當天所竊之物。
四、綜上各情相互參酌，該美華泰百貨公司之代表人甲○○指訴、證人洪慧子之證述
    ，尚有諸多瑕疵，其等復無法提出積極證據可資佐證，故不論被告否認犯罪事實
    所持之辯解是否成立，如無積極證據足以證明其犯罪行為，自不能以推測或擬制
    之方法以為裁判之基礎。亦即，被告並無自證無罪之義務，此乃無罪推定之原則
    。因此何項卷證資料有利於被告或不利於被告，應由擔任公訴角色之檢察官盡其
    舉證之義務，此乃刑事訴訟法第一百六十一條規定公訴人於刑事訴訟程序進行中
    應盡之法定義務。凡此，最高法院並著有八十八年度台上字第六七三一號判決、
    八十八年度台上字六七二五號判決、八十年度台上字五一八號判決、七十九年度
    台上字第二五二八號判決及七十八年度台上字第一九八一號判決可供參酌。原審
    就此部分疏未詳查，遽認被告有竊盜之犯行，並加以論罪科刑，容有未洽，被告
    上訴意旨據此指摘原判決採證不當，否認其有犯罪，為有理由，自應由本院將原
    審判決撤銷、改諭知被告無罪之判決。
據上論斷，應依刑事訴訟法第三百六十九條第一項前段、第三百六十四條、第三百零
一條第一項判決如主文。
本案經檢察官曾銘芳到庭執行職務。
中    華    民    國      九十二      年      十二      月      九      日
                                  臺灣高等法院臺南分院刑事第三庭
                                      審判長法官  陳    義    仲
                                            法官  陳    清    溪
                                            法官  宋    明    蒼
右正本證明與原本無異。
不得上訴。
                                      法院書記官  余    素    美
中    華    民    國      九十二      年      十二      月     十一     日


司法院資訊處製作；財團法人民間司法改革基金會備份。
